【裁判字號】    97,訴,798
【裁判日期】    990531
【裁判案由】    重傷害
【裁判全文】
臺灣屏東地方法院刑事判決               97年度訴字第798號
公  訴  人  臺灣屏東地方法院檢察署檢察官
被      告  甲○○
選任辯護人  柳聰賢律師
上列被告因傷害致人重傷案件，經檢察官提起公訴（96年度偵字
第3292號），本院判決如下：
    主  文
甲○○無罪。
    理  由
一、公訴意旨略以：被告甲○○於民國96年1 月26日2 時許，在
    屏東縣屏東市○○路56號「西部牛仔泡沫餐坊」（下稱『西
    部牛仔』）內，因細故與丙○○發生口角衝突，詎於客觀上
    得預見以木棍毆擊眼部，可能發生視力病變之重傷害結果，
    其仍基於傷害之犯意，持木棍毆打丙○○，致丙○○受有右
    眼外傷性視神經病變、造成視力嚴重減損之重傷害。因認被
    告涉犯刑法第277 條第2 項後段之傷害致人重傷罪嫌。
二、按犯罪事實應依證據認定，無證據不得認定犯罪事實，又不
    能證明被告犯罪者，應諭知無罪之判決，刑事訴訟法第154
    條第2 項、第301 條第1 項分別定有明文。另告訴人之指訴
    乃使被告受刑事訴追為目的，是告訴人所述被害情形必須無
    瑕疵可指，且經其他方面調查後認與事實相符，其供述始足
    據為判決之基礎（最高法院52年台上字第1300號、32年上字
    第657 號判例意旨參照）。再刑事訴訟法第161 條第1 項明
    定檢察官就被告犯罪事實，應負舉證責任，並指出證明之方
    法；倘其所提出之證據，不足為被告有罪之積極證明，或其
    闡明之證明方法，無從說服法官以形成被告有罪之心證，基
    於無罪推定原則，自應為被告無罪判決之諭知（最高法院92
    年台上字第128 號判例所示意旨可參）。
三、訊據被告固坦認有於前開時地與告訴人丙○○發生口角衝突
    ，惟堅詞否認有何公訴意旨所認犯行，並辯稱：伊和友人原
    在「西部牛仔」用餐，是丙○○和丁○○、乙○○等人刻意
    尋釁，之後衝突發生，並陸續有一群不詳人士聚集，使得場
    面更加混亂，進而演變成群毆暴力事件，但伊沒有打丙○○
    ，更沒有糾眾前來打人，從頭到尾都是丙○○挑起爭執，伊
    也不知道當天有誰打到誰等語。公訴意旨認被告涉有前開罪
    嫌，無非以證人丙○○指述遇害經過、證人丁○○及乙○○
    證稱目擊情節、長庚醫療財團法人高雄長庚紀念醫院（下稱
    長庚醫院）診斷證明書所示傷勢等為其主要論據。
四、本院之認定：
（一）證人即告訴人丙○○雖堅稱遭被告毆擊致右眼受傷、造成
      視力嚴重減損之重傷害結果，惟查：
    1.細究告訴人歷次指訴內容，乃出現「被告持不詳尖銳物品
      攻擊」、「被告從口袋中拿出不詳器物打我」、「我認為
      被告是用刀子擊刺才會有如此嚴重傷勢，不是使用棍棒」
      、「我確定被告當時拿棍棒行兇」、「其實我不知道被告
      自口袋拿什麼東西打我」等等不一說詞（見警卷第6 頁，
      偵卷第13頁，本院卷第233 、235 頁、第235 頁反面），
      果若告訴人確如其言親眼見到被告毆打自己，衡情應能描
      述當時對方持用兇器之具體特徵，殊不致出現上揭差異甚
      大、一再反覆之說詞，已見其指訴內容之有疑。
    2.復觀告訴人於本院審理中補充證稱事件始末略以：案發前
      伊先持棍上前理論，以及用店內椅子砸向被告而發生衝突
      ，之後友人丁○○把伊的棍棒取走放回車上，嗣丁○○開
      車先行離去，便有人聚集來到「西部牛仔」，當時約莫6
      、7 人圍向伊，伊即見被告從口袋取物這個動作，後來伊
      就受傷了，迨赴醫急救，伊才聽說這是銳器所傷、若遭棍
      擊應不是如此傷勢，至於伊一度指訴被告持棍打人，係指
      回想起「西部牛仔」附近路口監視錄影畫面中，被告確於
      丁○○離開後手中持棍等語（見本院卷第232-236 頁），
      益徵告訴人所述遭被告毆打之情節，實係歷經不詳人士群
      毆事件後，另行聽聞衝突經過和研判傷勢情狀，加上觀察
      監視錄影畫面推測所致，並非親自體驗「被告持用何種兇
      器」、「朝向何種部位攻擊」、「施力力道如何」、「攻
      擊次數和持續時間」等犯罪事實之指證，亦未能排除該等
      不詳圍聚人士或其餘衝突原因造成傷勢之可能性。
    3.再者，告訴人於案發後之96年2 月13日，曾赴長庚醫院急
      診、主訴因車禍造成異物刺入右眼，有病歷影本存卷供參
      （見本院卷第52頁），其卻於本院審理中對此表示：該次
      乃被告打傷之右眼病變始赴急診，但伊推想院方恐怕不願
      處理鬥毆事件才偽稱發生車禍，實際上本案確係伊右眼受
      創之唯一原因云云（見本院卷第209 、235-236 頁），考
      諸告訴人既於案發後前往寶建醫療財團法人寶建醫院急診
      時，乃直接主訴自己因鬥毆事件致傷、並無顧忌院方拒收
      之情，有該次病歷資料影本在卷為憑（見本院卷第34頁）
      ，足示告訴人依其經驗，明知醫院並無排斥鬥毆致傷病患
      可言，衡情自無必要向長庚醫院刻意編纂病由，顯見該「
      擔心醫院拒收才佯稱車禍、實際上係為本案傷勢再赴急診
      」所言虛誑，告訴人實有因另一事故致右眼二度傷害之情
      ，據此，非但告訴人視力減損之結果是否必與本案有關已
      屬可疑，且其刻意隱瞞右眼二度受創情事，更徵所述「曾
      受被告毆擊眼部、乃視力減損之唯一原因」等節有疑，自
      無從遽採為不利於被告之認定。
    4.至長庚醫院於本院審理中雖補充表示「96年2 月13日並未
      診斷出告訴人主訴之因車禍致異物刺傷右眼，乃僅見鈍傷
      ，且不排除該傷勢可能係於96年1 月26日所造成」，惟同
      樣表示「無法具體認定告訴人是否係因新傷而於96年2 月
      13日前來急診」，此有99年5 月17日該院傳真來文、本院
      公務電話紀錄等件為憑（見本院卷第258-259 頁），可見
      長庚醫院亦未能否定案發後告訴人因另一事故造成鈍傷之
      可能性，前開補充說明尚無從作為不利於被告之認定，一
      併敘明。
（二）證人即案發時在場之告訴人友人丁○○雖於警詢、偵訊中
      迭證目睹被告毆擊告訴人經過，惟細究其歷次證述情節，
      卻有「被告持不詳兇器攻擊」、「被告持約1 公尺之長方
      形木棍打中告訴人眼睛」等不一說詞（見警卷第14頁、偵
      卷第61頁），觀諸證人丁○○乃於96年4 月8 日接受警詢
      ，衡情該時距離案發時點較近、印象較為深刻之際，其已
      證稱「不知被告持用兇器為何」，卻於97年3 月21日案發
      後越1 年許之偵訊中，竟突然喚起記憶改口具體證稱「兇
      器是長約1 公尺之木棍」，明顯不合情理，其警詢、偵訊
      反覆所言是否可信自屬有疑；復觀案發時即96年1 月26日
      「西部牛仔」附近路口監視錄影畫面略以：
          1時59分許：告訴人趨近被告席間。
          2時 3分許：告訴人、證人丁○○持棍出現。
          2時 4分許：告訴人持椅砸向被告。
          2時 8分許：證人丁○○駕車離開。
          2時10分許：不詳人群持棍在場徘徊。
      此有偵查中經被告、告訴人確認無訛之勘驗筆錄1 份附卷
      足稽（見偵卷第54-55 頁），是證人丁○○在場目擊衝突
      過程期間，被告僅係被動趨前、並遭擲物，且為告訴人方
      面持有兇器，尚無被告攻擊告訴人等情，又證人丁○○嗣
      於本院審理中亦結證：伊先離去現場，當一群人朝「西部
      牛仔」圍聚時，伊已經開車走了，故實際上伊只有在案發
      後看過前揭監視錄影畫面，並非在場親見告訴人如何被打
      等語（見本院卷第238-239 頁），俱徵證人丁○○實無目
      擊何等被告毆擊告訴人之情，自無從以其證述作為不利於
      被告之認定。
（三）證人即案發時在場之告訴人友人乙○○雖於警詢時陳稱「
      衝突發生前係告訴人持棍向被告爭執理論，後來被告拿類
      似球棒之物打告訴人頭部」（見警卷第9-10頁），惟其嗣
      於本院審理中補充結證：伊記得現場有木棍，便猜想被告
      應該是用木棍毆擊告訴人，但實際上那時伊站在告訴人後
      方約4 公尺遠，只看到一群人持棍衝向告訴人，而被告雖
      然同在其中，但伊不能確認被告是否打到告訴人，且伊所
      在位置也無法看到告訴人係遭毆打何部位等語（見本院卷
      第236-237 頁），可見證人乙○○前述僅係出於推想、實
      亦不能指證被告實行何等犯罪行為，且同樣未能排除告訴
      人傷勢乃因不詳圍聚人士或其餘衝突原因造成之可能性，
      自無從憑此作為不利於被告之認定。
（四）起訴書引據96年6 月25日長庚醫院之診斷證明書，雖可證
      明告訴人確有「右眼外傷性視神經病變」乙事（見偵卷第
      7 頁），然該傷勢實無法遽認究僅與96年1 月26日之本案
      鬥毆事件有關，抑或另與96年2 月13日之告訴人主訴車禍
      成傷事故有關，詳前論及，是僅憑告訴人存有該傷勢之客
      觀事實，顯無從作為何等不利於被告之認定；即便就96年
      1 月26日之本案鬥毆事件而言，公訴人既當庭確認：只以
      證人丙○○、丁○○、乙○○所證內容訴追被告單獨涉案
      ，蓋警方僅循線查獲被告、被告又未供出任何共犯等語（
      見本院卷第208 頁），則證人丙○○、丁○○、乙○○之
      指證既如前論，顯不能認定被告有何等傷人之舉，公訴人
      復未提出任何主張或積極證據證明告訴人係遭與被告有犯
      意聯絡之不詳圍聚人士毆傷，當然沒有理由徒因被告同在
      案發現場，即斷認其應就告訴人何等傷勢負擔刑責。
五、綜合上述，證人丙○○、丁○○、乙○○之證述因有上開疵
    累，未可採為不利於被告之認定，公訴人又無提出其餘證據
    以資認定本案確係被告所犯，或主張、證明係與被告有犯意
    聯絡之不詳圍聚人士所為，從而被告是否有公訴意旨所認犯
    行，當有合理之懷疑，故起訴事實尚屬無法證明，揆諸首揭
    說明，自應為無罪判決之諭知。
據上論斷，應依刑事訴訟法第301條第1項，判決如主文。
本案經檢察官曾士哲到庭執行職務
中    華    民    國    99    年     5    月    31    日
                  刑事第四庭  審判長法  官  莊鎮遠
                                    法  官  李謀榮
                                    法  官  江振源
以上正本證明與原本無異
如不服本判決，應於判決送達後10日內向本院提出上訴書（應附
繕本），其未敘述上訴理由者，應於上訴期間屆滿後20日內補提
理由書於本院，上訴於臺灣高等法院高雄分院。
中    華    民    國    99    年     6    月     2    日
                                    書記官  潘豐益

司法院資訊處製作；財團法人民間司法改革基金會備份。
